# 长租 50 年的厂房到期后归出租方所有

提问人：小 陈 二号 3 时间：2021-08-25 08:05:06
请教陈老师，我司从 2020 年 12 月起投资性房地从历史成本计量转变为公允价值计量。大部分物业是工业园区，因历史原因，无产权证。
1 、在 1996 年的时候部分园区的厂房与客户签订 50 年租赁期的合同，并一次性收取租金。同时账面上做了固定资产清理。
租赁合同中约定，租赁期满后，厂房归我司所有。
相当于在当时的时点，做了销售的账务处理。这种处理方法对不对呢？租期满了之后，归我司所有的厂房应该如何入账？
2 、同样的园区，我司跟租户签订了 30 年的租赁合同。资产仍在账面核算。租金按月支付，逐年调高。在 2002 年的时候，由于其中一栋宿舍不符合租户的使用要求，双方协商，由租户拆除重建，并按我方60%、对方40%的比例拆分重建物业的所有权。期间持续按原有合同租金支付。后因政策原因，新的物业没有建起来，只打了地基即被迫停工持续至今。这种情况，是否被拆除的物业做固定资产清理即可？
如若重建的物业建成，按6:4划分所有权，是否按拆除重建做账务处理即可？如租赁期满后，属于租户的40%的所有权资产也归我司，又该如何处理？
按租赁期达到可使用寿命75%以上满足融资租赁的要求，但是期满后权属又归我司，该如何入账呢？
非常感谢陈老师。期待回复。

回答人：chenyiwei
1 、首先，投资性房地产应当可以单独识别和出售，因此无产权证故无法出售的房地产是不可以作为投资性房地产的。
其次，不考虑租赁期 50 年的合法性问题，仅就该事项的会计处理而言，属于典型的融资租赁，因此在租赁期开始日终止确认原房屋建筑物是合理的。由于 50 年后很可能仅有残值，故 50 年后如果收回的，可以按零值入账。
2 、被拆除物业按资产清理处理，由此导致的损失应及时确认。拆除重建后新物业的账面价值中不包含被拆除的旧房价值。

提问人：小 陈 二号 3 时间：2021-08-27 08:05:07
谢谢陈老师。
关于提及的投资性房地产，我司持有区大部分的工业园区，主要业务收入来源是工业园区的出租收入。因为历史原因，基本上属于以前集体经济组织的土地上面建的房，没有红本房产证，部分有绿本或者是符合地区特色的违法建筑处理通知书证明书决定书这种性质的，目前也在积极跟政府部门沟通推进确权。 2020 年的时候将该投资性房地产由历史成本计量转换为公允价值计量，评估增值税了约 50 亿元。
目前其中一个园区由于城市轨道建设面临拆迁。
根据拆迁补偿方案，搬迁人与我司签订协议，给予相关补偿。关于我司与租户之间的补偿，由我司与租户自行协商解决。我司选择回迁安置补偿方案。协议中列明细包括回迁安置补偿（回迁房为毛坯房）、停业停产补偿、装修补偿、搬迁补偿、临时安置费等。我司清退租户时也参考了政府的赔偿标注，但并非一一对应一收一支。
请问，①我司对租户的补偿（包括装修补偿、搬迁补偿、停业停产补偿等）是营业外支出，政府对应的补偿是其他收益，不能做代收代支处理。
②装修补偿以及对土地和房屋的回迁安置补偿应该都是我司投资性房地产移交给搬迁人的对价。因为装修款也是在我的资产价值里面的。
以上理解是不是对的呢？
另外我在 2021 年底移交了 房产，预计在 2024 年才能获得回迁房。 2021 年底需要对投资性房地产做什么样的处理呢？是否按公允价值计量的账面价值转去其他非流动资产即可？待获得回迁房后，再以公允价值作为入账，确认损益。那其实在会计上是不会有损益的。这个理解对不对呢？装修补偿款全部在 2021 年底收取，该如何账务处理？
问题比较多，感谢陈老师，期待回复。

回答人：chenyiwei
①支付给租户的补偿款是营业外支出，则对应的拆迁补偿款是营业外收入。②可以理解装修是资产处置的一部分。